【裁判字號】    96,簡上,388
【裁判日期】    970530
【裁判案由】    毒品危害防制條例
【裁判全文】
臺灣桃園地方法院刑事判決             96年度簡上字第388號
上  訴  人  臺灣桃園地方法院檢察署檢察官
被      告  甲○○
                    （現另案於臺灣桃園監獄執行中）
上列上訴人因被告違反毒品危害防制條例案件，不服本院中華民
國96年6 月29日96年度壢簡字第1159號刑事簡易判決（聲請簡易
判決處刑案號：台灣桃園地方法院檢察署96年度毒偵字第614 號
），提起上訴，及移送併辦（96年度毒偵字第2897號、第3619號
），本院管轄之第二審合議庭判決如下：
    主  文
上訴駁回。
    理  由
一、本案經本院合議庭審理結果，認第一審簡易判決所認被告之
    犯罪事實及其所憑之理由、證據暨論罪科刑之法條均無不當
    ，應予維持，並引用該第一審刑事簡易判決書、檢察官聲請
    簡易判決處刑書中關於認定被告犯罪事實及其所憑之理由、
    證據暨論罪科刑之法條部分之記載（如附件）。
二、上訴及移送併辦意旨略以：被告甲○○除本件於民國96年1
    月14日下午某時許，在桃園縣觀音鄉○○○道路旁，以將第
    二級毒品甲基安非他命置於吸食器內燒烤施用霧化煙氣之方
    式，施用甲基安非他命1 次之犯行，業經原審判處罪刑外，
    尚於96年5 月21日某時，在桃園縣觀音工業區某處，施用毒
    品甲基安非他命1 次；復於同年5 月29日下午5 時許，在桃
    園縣觀音鄉廣福村16鄰新坡188 號住處，施用甲基安非他命
    1 次。經核此二次施用毒品甲基安非他命犯行與本件經原審
    判處罪刑之部分有接續犯關係，屬實質上單純一罪，依審判
    不可分原則，後二次施用犯行應為第一次施用犯行之起訴效
    力所及，惟原判決僅就查獲第一次施用犯行判決，究難認為
    允當，爰依刑事訴訟法第344 條第1 項、第455 之1 條提起
    上訴，請將原判決撤銷，就被告上開後二次之施用犯行，併
    為審判，更為適當之判決。
三、按依刑法第56條修正理由之說明，謂「對繼續犯同一罪名之
    罪者，均適用連續犯之規定論處，不無鼓勵犯罪之嫌，亦使
    國家刑罰權之行使發生不合理之現象。」、「基於連續犯原
    為數罪之本質及刑罰公平原則之考量，爰刪除有關連續犯之
    規定」等語，即係將本應各自獨立評價之數罪，回歸本來就
    應賦予複數法律效果之原貌。因此，就刑法修正施行後多次
    施用毒品之犯行，除符合接續犯之要件外，則應一罪一罰（
    參照最高法院96年度第9 次刑事庭會議就行為人於一段時日
    內反覆多次施用毒品應如何論罪所為之決議）；又所謂接續
    犯，乃指行為人主觀上基於單一之犯意，著手實行單一行為
    ，而該行為係在密切接近之時、地，分數個舉動以接續或反
    覆施行之行為，依一般社會通念，難以強行分開，在刑法評
    價上，該接續施行之數個舉動，可認為包括一罪而言（最高
    法院96年度台上字第7052號判決要旨參照）。復按所謂「集
    合犯」，係指立法者所制定之犯罪構成要件中，本即預定有
    數個同種類行為而反覆實行之犯罪而言。故是否集合犯之判
    斷，客觀上應斟酌法律規範之本來意涵、實現該犯罪目的之
    必要手段、社會生活經驗中該犯罪必然反覆實行之常態及社
    會通念等；主觀上則視其反覆實施之行為是否出於行為人之
    單一犯意，並秉持刑罰公平原則，加以判斷之。稽以行為人
    施用毒品之原因，不一而足，其多次施用毒品之行為，未必
    皆出於行為人之一個犯意決定；且觀諸毒品危害防制條例第
    10條第1 項、第2 項施用毒品罪之構成要件文義，實無從憑
    以認定立法者本即預定該犯罪之本質，必有數個同種類行為
    而反覆實行之集合犯行，故施用毒品罪，難認係集合犯。又
    刑法於94年2 月2 日修正公布，刪除第56條所定之連續犯之
    規定，自95年7 月1 日施行。而基於概括犯意連續多次施用
    毒品之行為，於刑法修正刪除連續犯規定之前，均依連續犯
    論以一罪。此次刑法第56條修正理由之說明謂：「對繼續犯
    同一罪名之罪者，均適用連續犯之規定論處，不無鼓勵犯罪
    之嫌，亦使國家刑罰權之行使發生不合理之現象。」「基於
    連續犯原為數罪之本質及刑罰公平原則之考量，爰刪除有關
    連續犯之規定」等語，即係將本應各自獨立評價之數罪，回
    歸本來就應賦予複數法律效果之原貌。就刑法修正施行後多
    次施用毒品之犯行，採一罪一罰，始符合立法本旨。因此，
    刑法修正施行後多次施用毒品之犯行，除符合接續犯之要件
    外，則應一罪一罰，合併定其應執行之刑。亦即於刑法修正
    前後，均不認毒品危害防制條例第10條所定之施用毒品罪為
    集合犯（最高法院96年台上字第6962號判決意旨參照）。經
    查，本件上訴及移送併辦意旨係認被告於96年1 月14日下午
    某時許施用毒品甲基安非他命之犯行，與其於同年5 月21日
    某時及5 月29日下午5 時許先後二次施用毒品甲基安非他命
    之犯行間，係有接續犯之實質上一罪關係。惟後二次犯行彼
    此間相隔已達8 日，與第一次犯行間相距更均達四月有餘，
    以此相隔時間之長，客觀上甚難認該三次施用毒品舉動係為
    無法分割之接續行為，更難想像行為人主觀上係基於單一犯
    意而先後為之，且各次施用行為之時間、空間亦均無何密切
    難分之關係，依前說明，自難認被告此三次施用行為間有何
    接續關係，亦難論以集合犯，是無所謂實質上一罪關係，當
    堪認定，自難認上訴人前開上訴意旨有理由，應予駁回。至
    檢察官移送併辦部分，應退由檢察官另行偵查而為適法處置
    ，併此指明。
四、據上論斷，依刑事訴訟法第455 條之1 第1 項、第3 項、第
    368條、373條，判決如主文。
本案經檢察官邱文中到庭執行職務。
中    華    民    國    97    年    5     月    30    日
              刑事第十一庭審判長法  官  蔡榮澤
                                法  官  林蕙芳
                                法  官  紀凱峰
以上正本證明與原本無異。
不得上訴。
                                書記官  高文靜
中    華    民    國    97    年    6     月    2     日


司法院資訊處製作；財團法人民間司法改革基金會備份。
